【裁判字號】    89,上易,629
【裁判日期】    890418
【裁判案由】    侵占
【裁判全文】
臺灣高等法院臺南分院刑事判決            八十九年度上易字第六二九號  Ａ
      上  訴  人
      即  被  告  甲  ○  ○
右上訴人因侵占案件，不服臺灣臺南地方法院八十八年度易字第三０一四號中華民國
八十九年一月二十七日第一審判決（起訴案號：臺灣臺南地方法院檢察署八十八年度
偵字第七八四二號），提起上訴，本院判決如左：
      主      文
原判決撤銷。
甲○○連續意圖為自己不法之所有，而侵占自己持有他人之物，處有期徒刑拾月。
      事      實
甲○○於民國八十七年四月間，經友人王奕仁介紹，受乙○○之委託，陸續持乙○○
所交付如附表債務人所簽發之支票或本票，前往收取如附表所示債務人之債款，並約
定其得抽取四成作為報酬，詎其竟基於意圖為自己不法所有之概括犯意，先後多次將
其所收取之款項共計新台幣（下同）二百零四萬三千元，僅交付二十八萬元予乙○○
，而將其餘之一百七十六萬三千元侵占入己。案經乙○○訴由臺灣台南地方法院檢察
署檢察官偵查起訴。
      理      由
一、訊據上訴人即被告甲○○，坦承有右揭連續侵占之犯罪事實，核與告訴人乙○○
    迭在原審偵審中所指訴之情節相符，並據證人王奕仁在原審偵審中證述無異，本
    件事證已甚明確，被告之犯行洵堪認定，應予依法論科。
二、核被告所為，係犯刑法第三百三十五條第一項之侵占罪。其先後多次侵占犯行，
    時間緊接，犯罪構成要件相同，顯係基於概括犯意反覆為之，應依連續犯規定以
    一罪論，並依法加重其刑。原審據予論罪科刑，固非無見；惟查原判決另認被告
    犯有背信罪，與侵占罪具有牽連犯之關係，而從一重之侵占罪處斷，尚有未洽（
    理由詳如後述）。被告上訴意旨，指摘原判決量刑過重不當，雖非可取；惟原判
    決既有可犧，即屬無可維持，應由本院將原判決予以撤銷改判。爰審酌被告之素
    行、犯罪之動機、目的、手段、所生危害、尚未與告訴人達成民事和解、及其犯
    後坦承犯行之態度等一切情狀，仍對其量處有期徒刑十月，以資懲儆。
三、公訴意旨另略以：被告受託向告訴人之債務人催討債務時，意圖為自己不法之利
    益，私下同意各債務人折成給付欠款，僅收取如附表所示之金額，而連續為違背
    其任務之行為，致生損害於告訴人之財產，因認其尚犯有刑法第三百四十二條第
    一項之背信罪嫌云云。按犯罪事實應依證據認定之，無證據不得推定其犯罪事實
    ，刑事訴訟法第一百五十四條定有明文。公訴人認被告犯有此部分罪嫌，係以告
    訴人之指訴為論據。惟訊據被告則矢口否認有何背信之犯行，並辯稱告訴人有授
    權同意其折成取償，其並無故意違背任務之行為等語。經查告訴人有否同意被告
    得折成取償，雖告訴人與被告各執一詞互有爭議，惟考告訴人在原審既已供承有
    同意被告對債務人郭永芳部分之折成取償，則衡情對於其他債務人部分，應無例
    外不予同意之理，且時下追償欠債折價取償者又屢見不鮮，堪認被告所辯尚非虛
    假，此外復無其他佐證足認告訴人所言屬實，本件不能證明被告犯有背信罪，惟
    因公訴人認與前開成罪部分，具有裁判上一罪之牽連犯關係，依審判不可分之原
    則，爰不另於主文為無罪判決之諭知。
四、據上論斷，應依刑事訴訟法第三百六十九條第一項前段、第三百六十四條、第二
    百九十九條第一項前段，刑法第五十六條、第三百三十五條第一項，罰金罰鍰提
    高標準條例第一條前段，判決如主文。
本案經檢察官蘇南桓到庭執行職務。
中    華    民    國      八十九      年      四      月      十八      日
                                  臺灣高等法院臺南分院刑事第二庭
                                      審判長法官  游    明    仁
                                            法官  蘇    重    信
                                            法官  林    永    茂
右正本證明與原本無異。
不得上訴。
                                      法院書記官  楊    清    旺
中    華    民    國      八十九      年      四      月      十九      日
附錄：本判決論罪科刑法條
刑法第三百三十五條第一項：意圖為自己或第三人不法之所有，而侵占自己持有他人
                          之物者，處五年以下有期徒刑、拘役或科或併科一千元
                          以下罰金。


司法院資訊處製作；財團法人民間司法改革基金會備份。
